【裁判字號】    97,交抗,254
【裁判日期】    971031
【裁判案由】    聲明異議
【裁判全文】
臺灣高等法院臺南分院交通事件裁定
抗  告  人  甲○○
即受處分人
                    1號
上列抗告人因違反道路交通管理處罰條例案件，不服臺灣臺南地
方法院，中華民國97年8月29日所為裁定（97年度交聲字第702號
），提起抗告，本院裁定如下：
    主  文
抗告駁回。
    理  由
一、本件抗告意旨：詳如附件。為此提起抗告，請求撤銷原裁定
    云云。
二、按汽車駕駛人轉彎時，有在多車道右轉彎，不先駛入外側車
    道，或多車道左轉彎，不先駛入內側車道者，處新臺幣六百
    元以上一千八百元以下罰鍰，並記違規點數1點；道路交通
    管理處罰條例第48條第1項第4款及第63條第1項第1款，分別
    定有明文。
三、經查，本件受處分人即抗告人（以下稱受處分人）於97年4
    月20日15時15分許，駕駛車牌號碼5728-SR號自小客車，行
    經高雄市○○路、鳳楠路口，在多車道右轉彎，不先駛入外
    側車道之事實，有高雄市政府警察局97年5月6日高市警交相
    字第BB0000000號舉發違反道路交通管理事件通知單1份、違
    規採證照片2幀及車道路面指向線照片6張等附於原審卷內第
    10頁、第16至19頁可稽。因而，受處分人所有之前述自小客
    車，於前開時、地，確有違規右轉之事實，已可認定。
四、按交通勤務警察或依法令執行交通稽查任務人員，開單舉發
    違反道路交通管理處罰條例所列之違規事實，經公路主管機
    關或警察機關所為之裁決處罰，本質上為行政處分，係公務
    員基於職務上權力，依法就特定之具體事件所為，並具有公
    法上效果之單方行政行為。而根據公務員為公法上行為具有
    公信力之原則，該行政處分當可被推定為真正，且其據以依
    法處分之事實認定，亦應可推定為正確無誤，故本此公信原
    則，立法者乃賦予行政機關違反道路交通事件統一裁罰基準
    及處理細則等相關規定，使交通勤務警察或依法令執行交通
    稽查任務人員得當機處分，以達成維護交通秩序及公共安全
    之行政目的。反之，若謂公務員之一切行政行為，均需預留
    充分之證據，以證明其所認定之事實為真，則國家行政勢必
    受到相當程度之阻礙，而且相關行政目的亦難以順利達成，
    故刑事訴訟法中就犯罪證據有關之規定，與屬於行政秩序罰
    之交通違規裁罰本旨不相符合之部分，自不在得以準用之列
    。從而，交通違規行政爭訟之舉證責任原理，非如刑事案件
    中，應超越任何合理懷疑始可為有罪判決者之嚴格程度，而
    係應與民事訴訟之舉證責任原理相類似，亦即，基本上應就
    行政機關與人民所各自主張有利於己之事實，分配其應盡之
    舉證責任，而非逕予適用刑事訴訟法上之「無罪推定」原則
    ，此觀諸行政訴訟法第136條，規定行政訴訟程序準用民事
    訴訟法第277條舉證責任分配原則之立法意旨，即可明瞭。
    再按國民有知法、守法之義務，抗告人乃為用路人，為維護
    大眾用路之安全，對於本件相關交通法規自有遵守之義務，
    不得以不知規定而免其責任。是而，受處分人所辯本件車道
    路面雖繪有指向線，惟其之所以有駕車違規右轉行為，係因
    受內線分隔島號誌誤導所致云云，自無足採。
五、又查，本件業經原審函請舉發單位提出本件違規採證照片2
    張（採證時間為97年4月20日15時15分34秒、35秒連續拍攝
    ）、現場簡圖及車道路面指向線照片6張等附於原審卷第10
    頁、第16至19頁內為據，則受處分人於抗告狀中指摘「無錄
    影或照片存證」乙節，顯然係屬誤會。從而，本件受處分人
    所有之前述自小客車，於前開時、地，確有違規右轉之事實
    ，既可認定，復無證據證明舉發機關有何捏造事實取締之不
    法情事，則原審法院綜上各項證據，而為受處分人違規事實
    之認定，於法即無不合。
六、綜上所述，原處分機關以受處分人於前揭時、地有駕車在多
    車道右轉彎，不先駛入外側車道之違規事實，援引道路交通
    管理處罰條例第48條第1項第4款及第63條第1項第1款之規定
    ，裁處受處分人罰鍰新台幣600元，並記違規點數1點，於法
    並無不合。原審因而裁定駁回受處分人之聲明異議，核無不
    當。從而，受處分人提起本件之抗告，核無理由，應予駁回
    。
七、據上論結，應依道路交通案件處理辦法第26條，刑事訴訟法
    第412條，裁定如主文。
中    華    民    國    97    年    10    月    31    日
                  刑事第二庭    審判長法  官  葉居正
                                      法  官  吳勇輝
                                      法  官  郭千黛
以上正本證明與原本無異。
不得再抗告。
                                      書記官  尤乃玉
中    華    民    國    97    年    10    月    31    日


司法院資訊處製作；財團法人民間司法改革基金會備份。
